【裁判字號】    98,訴,1026
【裁判日期】    980708
【裁判案由】    偽造文書等
【裁判全文】
臺灣臺北地方法院刑事判決      九十八年度訴字第一○二六號
公  訴  人  臺灣臺北地方法院檢察署檢察官
被      告  乙○○
選任辯護人  成介之律師
上列被告因偽造文書等案件，經檢察官提起公訴（九十八年度偵
字第一一一三八號），嗣被告於準備程序中為有罪之陳述，經告
以簡式審判之旨，並聽取當事人及辯護人之意見後，經本院合議
庭裁定以簡式審判程序審理，本院判決如下：
    主  文
乙○○行使偽造信用卡，處有期徒刑月，如易科罰金，以新臺
幣壹仟元折算壹日，未扣案偽造之元大商業信用卡（卡號000
0000000000000號）壹張及信用卡簽帳單持卡人簽
名欄偽造之王文宏署押共貳枚，均沒收之；又行使偽造私文書，
足以生損害於他人，處有期徒刑月，如易科罰金，以新臺幣壹
仟元折算壹日，未扣案買對股份有限公司代拍收貨單委託人簽名
欄偽造之「蔡立航」署押壹枚沒收之。應執行有期徒刑伍月，如
易科罰金，以新臺幣壹仟元折算壹日，緩刑二年，未扣案偽造之
元大商業信用卡（卡號0000000000000000號）
壹張、信用卡簽帳單偽造之王文宏署押共貳枚及買對股份有限公
司代拍收貨單委託人簽名欄偽造之「蔡立航」署押壹枚，均沒收
之。
    事  實
一、乙○○因缺錢購物，竟基於行使偽造信用卡、行使偽造私文
    書及意圖為自己不法所有以詐術使人交付財物之犯意，於民
    國九十七年十月二十八日中午時分，在臺北市大安區○○○
    路○段二○一號統領百貨公司附近，以新臺幣（下同）一萬
    五千元之代價，向真實姓名年籍不詳綽號「阿德」之成年男
    子購入偽造之元大商業銀行信用卡（卡號00000000
    00000000號）一張，即在該信用卡背面持卡人簽名
    欄偽簽王文宏之簽名一枚，旋於同日下午五時許，持該偽造
    之信用卡，前往臺北市信義區○○○路○段二三六巷三十五
    號單車喜客自行車人文精品店（下稱單車喜客精品店），向
    該店店長謝麗玲佯以刷卡簽帳付款方式，購買自行車一臺（
    車架編號：ＷＴＵ○○四Ｇ○一八○Ｃ，型號：ＴＲＥＫ二
    ○○八ＴＯＰＦＵＥＬ八ＴＫ，價格九萬一千六百六十五元
    ），並在金額五萬元及四萬一千六百六十五元之信用卡簽帳
    單上接續偽簽王文宏署押各一枚，再連同上開偽造之信用卡
    交付該店長謝麗玲而行使，致謝麗玲誤信前開偽造之簽帳單
    即為王文宏本人持真卡在該店消費如簽帳單所載之金額，且
    同意依照信用卡使用規定，一經使用或訂購商品，均按所示
    之全部金額付款予發卡銀行，使該店可轉向發卡銀行請款，
    而允其簽帳消費，並交付上開自行車與乙○○，足以生損害
    於真卡持卡人王文宏、發卡銀行元大商業銀行及特約商店單
    車喜客精品店。乙○○詐得該自行車後，欲將之變賣得款，
    另基於行使偽造私文書之犯意，於同年十一月五日下午七時
    許，前往臺北市大安區○○○路○段三九○號四樓之三買對
    股份有限公司（下稱買對公司），以電腦連結上網際網路，
    在該公司網站網頁申請加入會員資料之真實姓名、身分證字
    號等欄位鍵入虛捏之「蔡立航」、「Ｚ000000000
    」等資料，偽造得以經由電腦處理而顯示「蔡立航」申請加
    入成為該公司會員用意之影像、符號等電磁紀錄後，將該電
    磁紀錄傳送至該公司電腦主機而行使，致使買對公司誤認係
    「蔡立航」申請加入成為該公司會員，據以核准並發給「○
    六一八」之會員帳號，乙○○再以申請所得之會員帳號，填
    寫代拍收貨單，委託買對公司代為在雅虎奇摩拍賣網站刊登
    以五萬元起標拍賣上揭自行車之訊息，並在代拍收貨單委託
    人簽名欄偽簽「蔡立航」之簽名一枚，接續持向買對公司職
    員張芷榕行使，足以生損害於買對公司對於會員及網路代拍
    業務管理之正確性。嗣元大商業銀行發覺王文宏之信用卡遭
    人偽造並盜刷而報警處理，經警在前揭信用卡簽帳單採得指
    紋，經比對與乙○○之左拇指指紋相符，循線查知上情。
二、案經元大商業銀行訴由臺北市政府警察局中正第一分局報請
    臺灣臺北地方法院檢察署檢察官偵查起訴。嗣經本院合議庭
    裁定改以簡式審判程序審理。
    理  由
一、上揭事實，業據：
  (一)被告乙○○坦承不諱（見本院卷第十三頁反面至第十四頁、
    第二十四頁反面），核與證人即被害人王文宏、元大商業銀
    行信用卡部高級專員甲○○、單車喜客精品店店長謝麗玲、
    買對公司職員張芷榕、廖芳儀證述之情節相符（見臺灣臺北
    地方法院檢察署九十八年度偵字第一一一三八號偵查卷第十
    一頁至第十二頁、第十六頁至第十八頁、第二十頁、第二十
    二頁至第二十六頁、第二十七頁至第三十頁、第三十一頁至
    第三十四頁、第六十四頁、第六十八頁至第六十九頁），又
    經警於前揭單車喜客精品店簽帳單上所採集之指紋，經送請
    內政部警政署刑事警察局以指紋特徵點比對法、指紋電腦比
    對法鑑驗結果，確與被告指紋卡之左拇指指紋相符，此有內
    政部警政署刑事警察局九十八年一月十日刑紋字第○九七○
    一九五八八四號鑑驗書在卷可稽（見同上偵查卷第四十九頁
    至第五十一頁），此外，並有贓物認領保管單、臺北市政府
    警察局中正第一分局刑案現場勘查報告、買對公司會員詳細
    資料、代拍收貨單、代拍商品明細資料附卷足憑（見同上偵
    查卷第二十一頁、第三十九頁至第四十八頁、第七頁、第七
    十八頁、第八頁至第九頁）。
  (二)被告之辯護人雖為被告辯護以：「蔡立航」係被告所虛構，
    實無其人，被告偽造「蔡立航」名義之私文書，並未生損害
    於他人云云。然刑法第二百十條之偽造私文書罪，以無製作
    權人冒用或虛捏他人名義，而製作該不實名義之文書為構成
    要件；又刑法處罰行使偽造私文書罪之主旨，重在保護文書
    公共之信用，非僅保護製作名義人之利益，故所偽造之文書
    ，如足以生損害於公眾或他人，其罪即應成立，不問實際有
    無製作名義人其人，縱令製作名義人係屬架空虛構，亦無礙
    於該罪之成立（最高法院九十五年度臺上字第三五八三號判
    決參照）。查「蔡立航」縱為被告所杜撰，惟被告以「蔡立
    航」名義申請加入買對公司會員及出具代拍收貨單，已使買
    對公司誤信有「蔡立航」其人，核准且發給會員帳號，並受
    託代為上網拍賣商品，足以生損害於買對公司對於會員及網
    路代拍業務管理之正確性，揆諸上開說明，「蔡立航」縱為
    被告所虛捏，亦無礙於偽造（準）私文書罪之成立。是辯護
    人上開辯護意旨，容有誤會，自非可採。
  (三)綜上所述，被告任意性自白核與事實相符，應堪採信。本案
    事證明確，被告犯行洵堪認定，應依法論科。
二、按依信用卡使用情形，必於信用卡背面之簽名欄簽名後，始
    得持卡消費，並於簽帳單上簽名為證。在信用卡背面簽名欄
    簽名，單純自形式上觀察，即足以表示信用卡之簽名者於信
    用卡有效期限內有權使用該信用卡之辨識及證明，非依習慣
    或特約表示一定用意之證明，性質上係屬刑法第二百十條之
    私文書（最高法院九十一年度臺上字第五二○九號判決參照
    ）。被告雖在偽造之信用卡背面持卡人簽名欄簽名，然係表
    示信用卡之簽名者於信用卡有效之期限內有權使用該信用卡
    之辨識及證明，並非偽造信用卡本身，應屬偽造私文書。次
    按簽帳單係持卡人所簽署，用以證明所消費之金額，並同意
    依照信用卡使用規定，一經使用或訂購物品，均應按所示之
    全部金額，付款予發卡銀行之文書，屬於持卡人所製作之私
    文書（最高法院九十一年度臺上字第四五三一號判決參照）
    。核被告持偽造之信用卡前往特約商店盜刷消費購物所為，
    係犯刑法第二百零一條之一第二項前段之行使偽造信用卡罪
    、刑法第二百十六條、第二百十條之行使偽造私文書罪及刑
    法第三百三十九條第一項之詐欺取財罪；另核被告以電腦電
    磁紀錄方式，申請加入買對公司會員，並於取得會員帳號後
    ，以該公司會員「蔡立航」名義製作不實之代拍收貨單所為
    ，係犯刑法第二百十六條、第二百十條、第二百二十條第二
    項之行使偽造（準）私文書罪。被告意圖供行使之用而收受
    偽造信用卡後，復持以行使，收受偽造信用卡之低度行為為
    行使偽造信用卡之高度行為所吸收，不另論罪。被告在買對
    公司電腦網頁申請加入會員資料中鍵入「蔡立航」之姓名，
    僅供身分識別之用，尚非表示本人簽名之意思，不生偽造署
    押問題。又被告於信用卡背面、簽帳單及代拍收貨單上偽造
    簽名之行為，為偽造私文書之部分行為；又偽造私文書、偽
    造準私文書之低度行為，應為行使偽造私文書、行使偽造準
    私文書之高度行為所吸收，均不另論罪。被告雖於單車喜客
    精品店簽帳，而偽造並行使信用卡背面及二張信用卡簽帳單
    ，但係接續為之，為單純一罪。另被告委託買對公司網路拍
    賣，先後行使偽造準私文書、行使偽造私文書行為，主觀上
    係基於單一之犯意，且客觀上該行為係於密切接近之時間，
    於同一地點，接續施行，侵害之法益相同，且各舉動之獨立
    性極為薄弱，依一般社會健全觀念，難以強行分開，在刑法
    評價上，以視為數個舉動之接續實行，合為包括之一行為予
    以評價，較為合理，係屬接續犯，亦為包括之一罪。被告持
    偽造之信用卡前往特約商店盜刷消費購物，係以一行為，同
    時行使偽造信用卡、行使偽造私文書及詐欺取財，係屬想像
    競合犯，應從重之行使偽造信用卡罪處斷，起訴書認應予分
    論併罰，尚有未洽。被告所犯上開行使偽造信用卡罪（單車
    喜客精品店部分）及行使偽造私文書罪（買對公司部分）間
    ，犯意各別，行為互殊，應分論併罰。起訴書犯罪事實欄雖
    未就被告在偽造之信用卡背面持卡人簽名欄簽名並行使部分
    加以敘明，惟該部分與已敘明部分，有接續犯及想像競合犯
    之一罪關係，為起訴效力所及，本院自應併予審理。又起訴
    書雖未引用刑法第二百零一條之一第二項前段之行使偽造信
    用卡罪之法條，惟於事實欄已載明被告行使偽造信用卡之事
    實，並業經蒞庭檢察官當庭補充該條文，復經本院當庭再告
    知被告罪名（見本院卷第十三頁、第二十二頁反面），自無
    礙被告防禦權之行使，附此敘明。爰審酌被告明知並無款項
    購物，竟以偽造之信用卡刷卡消費簽帳，向單車喜客精品店
    詐得九萬一千六百六十五元財物，且對真卡持卡人王文宏及
    發卡銀行元大商業銀行造成損害，其為變賣得款，又偽以「
    蔡立航」名義，申請加入買對公司會員並委託代為網路拍賣
    ，致生損害於買對公司對會員及網路代拍業務之正確性，惟
    其犯後坦承犯行，尚有悔意，並業已賠償元大商業銀行所受
    損失，及其品行、生活狀況、智識程度等一切情狀，各量處
    如主文所示之刑，並均諭知易科罰金之折算標準，並定其應
    執行之刑，及諭知易科罰金之折算標準。末查被告前未曾因
    故意犯罪受有期徒刑以上刑之宣告，有臺灣高等法院被告前
    案紀錄表在卷可佐（見本院卷第二十六頁），其因一時失慮
    ，致罹刑典，犯後已知所省悟，並業已全數賠償信用卡帳款
    ，此有本院公務電話紀錄、和解協議書、銷帳清單附卷可佐
    （見本院卷第二十七頁至第二十九頁），經此刑之宣告後，
    應知警惕信無再犯之虞，本院因認前開宣告之刑，以暫不執
    行為適當，爰併予宣告緩刑二年，用啟自新。偽造之元大商
    業信用卡（卡號0000000000000000號）一
    張雖未扣案，惟無積極證據證明業已滅失，依刑法第二百零
    五條規定，不問屬於犯人與否，應宣告沒收之；又信用卡簽
    帳單持卡人簽名欄偽造之王文宏署押共二枚及買對公司代拍
    收貨單上委託人簽名欄偽造之「蔡立航」署押一枚，依刑法
    第二百十九條規定，亦不問屬於犯人與否，均併予宣告沒收
    ，至前開偽造之信用卡背面持卡人簽名欄內偽造之王文宏署
    押一枚，本應依第二百十九條之規定宣告沒收，惟偽造之信
    用卡既已依刑法第二百零五條之規定沒收，其背面偽造之署
    押，爰不再重複宣告沒收；另信用卡簽帳單及買對公司代拍
    收貨單，被告已交付喜客精品店及買對公司收執，非屬被告
    所有，自不得宣告沒收，均附此指明。
據上論斷，應依刑事訴訟法第二百七十三條之一第一項、第二百
九十九條第一項前段，刑法第二百零一條之一第二項前段、第二
百十六條、第二百十條、第二百二十條第二項、第三百三十九條
第一項、第五十五條、第五十一條第五款、第四十一條第一項前
段、第七十四條第一項第一款、第二百零五條、第二百十九條，
刑法施行法第一條之一，判決如主文。
本案經檢察官楊冀華到庭執行職務
中    華    民    國  九十八  年    七    月    八    日
                          臺灣臺北地方法院刑事第七庭
                              法      官  孫萍萍
以上正本證明與原本無異。
如不服本判決，應於收受送達後十日內向本院提出上訴書狀，並
應敘述具體理由；其未敘述上訴理由者，應於上訴期間屆滿後二
十日內向本院補提理由書（均須按他造當事人之人數附繕）「切
勿逕送上級法院」。
                              書  記  官  林義盛
中    華    民    國  九十八  年    七    月    八    日
附錄本案論罪科刑法條全文
刑法第二百零一條之一
意圖供行使之用，而偽造、變造信用卡、金融卡、儲值卡或其他
相類作為簽帳、提款、轉帳或支付工具之電磁紀錄物者，處一年
以上七年以下有期徒刑，得併科三萬元以下罰金。
行使前項偽造、變造之信用卡、金融卡、儲值卡或其他相類作為
簽帳、提款、轉帳或支付工具之電磁紀錄物，或意圖供行使之用
，而收受或交付於人者，處五年以下有期徒刑，得併科三萬元以
下罰金。
刑法第二百十六條
行使第二百十條至第二百十五條之文書者，依偽造、變造文書或
登載不實事項或使登載不實事項之規定處斷。
刑法第二百十條
偽造、變造私文書，足以生損害於公眾或他人者，處五年以下有
期徒刑。
刑法第二百二十條
在紙上或物品上之文字、符號、圖畫、照像，依習慣或特約，足
以為表示其用意之證明者，關於本章及本章以外各罪，以文書論
。
錄音、錄影或電磁紀錄，藉機器或電腦之處理所顯示之聲音、影
像或符號，足以為表示其用意之證明者，亦同。
刑法第三百三十九條
意圖為自己或第三人不法之所有，以詐術使人將本人或第三人之
物交付者，處五年以下有期徒刑、拘役或科或併科一千元以下罰
金。
以前項方法得財產上不法之利益或使第三人得之者，亦同。
前二項之未遂犯罰之。


司法院資訊處製作；財團法人民間司法改革基金會備份。
